【裁判字號】    87,訴,505
【裁判日期】    890127
【裁判案由】    偽造有價證券等
【裁判全文】
臺灣基隆地方法院刑事判決          八十七年度訴字第五０五號
    公  訴  人  台灣基隆地方法院檢察署檢察官
    被      告  甲○○
    選任辯護人  黃丁風
右列被告因偽造有價證券等案件，經檢察官提起公訴（八十七年度偵緝字第一二一號
），本院判決如左：
    主    文
甲○○無罪。
    理    由
一、公訴意旨略以：甲○○意圖為自己不法之所有，於民國（下同）八十五年三月間
    ，在基隆市○○路二二五之二號戊○○住處，趁戊○○不注意之際，竊取戊○○
    於八十五年三月間，在基隆市秀山莊旅館拾獲乙○○所遺失之支票三紙及印章一
    枚（戊○○侵佔遺失物部分追訴權時效業已完成），將其中台灣省合作金庫和平
    支庫帳號０八八九七─七號、支票號碼為ＢＡ六０六０四四號，票面金額為新台
    幣（下同）五萬元之支票一紙予以偽造後，交予不知情之己○○，因認甲○○涉
    有刑法第三百二十條第一項竊盜罪、同法第二百零一條第一項之偽造有價證券罪
    嫌云云。
二、本件公訴人以被告甲○○涉有右開罪嫌，無非以乙○○、戊○○、己○○、丙○○之證詞及台北市票據交換所八十六年八月十二日北票字第五九一八號函附支票
    、退票理由單、掛失止付票據提示人資料查報表、票據掛失止付通知書、遺失票
    據申報書等資料影本為其論據。
三、訊之被告甲○○堅決否認有右開犯行，辯稱：右開支票乃伊與戊○○一同前往己○○住處施用安非他命時，己○○因缺錢要借支票，伊無支票，隨口問戊○○有
    無支票，戊○○拿出已寫好之支票，透過伊手交到己○○手中，伊未曾偷竊右開
    支票，並偽造右開支票等語。
四、按犯罪事實應依證據認定之，無證據不得推定其犯罪事實；又不能證明被告犯罪
    者，應諭知無罪之判決，刑事訴訟法第一百五十四條、第三百零一條第一項分別
    定有明文。次按事實之認定，應憑證據，如未能發現相當證據，或證據不足以證
    明，自不能以推測或擬制之方法，以為裁判基礎，最高法院四十年台上字第八六
    號判例參照。另按認定犯罪事實，所憑之證據，雖不以直接證據為限，間接證據
    亦包括在內，然無論直接或間接證據，其為訴訟上之證明，須於通常一般之人均
    不致於有所懷疑，而得確信其為真實之程度者，始得據之為有罪之認定，倘其證
    明尚未達到此一程度，而有合理性懷疑之存在時，即無從為有罪之認定，此亦有
    最高法院七十六年台上字第四九八六號判例可資參照。經查：
（一）證人己○○於警訊中證稱：右開支票係被告於八十五年十一月間在中正路耶米
      熊電玩交給伊等語，惟其於偵查中證稱：被告欠伊六萬元，才拿此票給伊，沒
      有人可以證明（見八十七年度偵緝字第四０號偵查卷第八頁反面）、（問：甲○○拿票給你時有何人看見？）有綽號「臭屁」在場有看到（見上開偵查卷第
      四十七頁）、甲○○拿票還我，他欠我五萬元，在正濱路家中給的，我、甲○○、戊○○三人均認識，確實是從戊○○身上拿出來交給甲○○，再交給伊，
      拿票出來時，章已蓋好，寫好五萬元，伊再向郭秋燕借錢、是戊○○在基隆監
      獄遇到伊，叫伊不要供出戊○○等語（見本院八十八年十月十一日訊問筆錄）
      ，則證人己○○對於右開支票究竟直接由被告在其住處交付給伊，或在基隆市
      ○○路耶米熊電玩店交給伊，以清償六萬元或五萬元債務？或戊○○拿出右開
      支票，透過甲○○交給伊？是否有人目睹被告交右開支票給伊？等情節前後互
      相矛盾，且被告於案發時，確實曾因違反麻醉藥品管理條例案件，於八十七年
      初通緝，此有台灣基隆地方法院檢察署刑案資料查註紀錄表在卷為憑，被告於
      偵查初始一直未與證人己○○對質，直至通緝到案始有所辯駁，而證人己○○
      於偵查中亦因故遭通緝，此有台灣基隆地方法院檢察署通緝書在卷可稽，如證
      人己○○於偵查中所言坦蕩，何以無故不出庭應訊而遭通緝﹖則證人己○○是
      否因戊○○之付託而有所隱瞞，即值懷疑。
（二）證人己○○於於警訊中證稱：不認識丁○○等語、於偵查中復證稱：有綽號「
      臭屁」看見甲○○拿票給伊、伊向郭秋燕本人換票，郭秋燕前夫是丁○○（見
      台灣基隆地方法院檢察署八十七年度偵緝字第四０號卷第四十七頁）等語，於
      本院訊問時又證稱：甲○○與我一起去郭秋燕處調現（見本院八十八年十一月
      一日訊問筆錄）等語，而證人丙○○於偵查中證稱：有位綽號「大頭」拿此票
      還己○○，後來己○○找我去八斗子要向一位女子調現等語（見台灣基隆地方
      法院檢察署八十七年度偵緝字第四０號卷第五十四頁反面），證人丁○○於本
      院證稱：這票是己○○向伊調現，我與郭秋燕是夫妻，（問：借票調現時有何
      人在場？）只有我太太郭秋燕知道等語，參諸證人郭秋燕於偵查中初訊時證稱
      ：沒有見過右開支票，己○○沒有拿票向伊換過，於第二次庭訊時，始翻異前
      詞稱：己○○有拿票向伊調現，當時有要他背書等語，前後供述不一，如證人
      己○○確實曾向郭秋燕調現，何以郭秋燕初次訊問經檢察官提示右開支票時，
      竟渾然不知？而證人己○○既與證人丁○○認識，何以於警訊中不敢坦然承認
      ？而證人己○○究否與被告一同向郭秋燕調現？或與證人丙○○一同前往？或
      單獨一人向郭秋燕調現？或調現時丁○○、郭秋燕均在場？或僅郭秋燕在場？
      其等所證多有矛盾，則證人己○○、丁○○、郭秋燕、丙○○之證言，尚難斷
      然採信。
（三）證人戊○○原已認識證人己○○，卻於偵查中否認與證人己○○熟識（見台灣
      基隆地方法院檢察署八十七年度偵緝字第一二一號卷第四十四頁反面），經被
      告攜同證人李永杰、連俊賢於偵查中到庭證稱：己○○、戊○○二人有在街上
      一起走等語，證人戊○○方改稱：與甲○○、己○○走在一起等語（見台灣基
      隆地方法院檢察署八十七年度偵緝字第一二一號卷第五十三頁），而證人己○○於本院訊問時證稱：與戊○○、甲○○熟識等語，則證人戊○○否認與證人
      己○○熟識，顯有情虛之情。又右開支票既由證人己○○向郭秋燕或丁○○調
      現，在證人己○○未清償借款前，右開支票理應為為郭秋燕或丁○○妥善保存
      ，以為借貸之證據，然對此重要證據，證人丁○○竟到庭表示已隨意棄置而不
      見，自與常情有違。
（四）再證人戊○○、己○○及被告經本院送請法務部調查局測謊，結果：戊○○稱
      ：系爭支票係其拾獲、其未交付己○○繫爭支票、其未偽造繫爭支票，經測試
      呈情緒波動之反應，應係說謊。甲○○稱：其未自戊○○處竊取繫爭支票、其
      未交付己○○繫爭支票、其未偽造繫爭支票，經測試無情緒波動之反應，應未
      說謊。己○○稱：繫爭支票係經甲○○之手交付、其僅於繫爭支票背書，未書
      寫票面、戊○○交付繫爭支票時，票面均已填妥，經測試呈情緒波動之反應，
      應係說謊，此分別有該局（88）陸（三）字第八八０八七八四八號、（88）陸
      （三）字第八一七四八三三號鑑定通知書在卷為憑，由上可知，證人戊○○對
      於未偽造右開支票、己○○未書寫票面資料，均呈說謊現象，僅被告對於未偷
      竊右開支票，並加以偽造之事，無情緒之波動，應無說謊，則被告是否有偷竊
      及偽造右開支票，即有疑義。
（五）綜上所述，證人己○○、戊○○、丙○○、丁○○、郭秋燕所為指述，或有矛
      盾，或有保留，在訴訟證據取捨上，有合理性懷疑之存在，且因右開支票已遺
      失，無法鑑定支票之字跡，而證人乙○○之證詞、台北市票據交換所八十六年
      八月十二日函附支票、退票理由單、掛失止付票據提示人資料查報表、票據掛
      失止付通知書、遺失票據申報書等資料影本，亦僅足證明右開支票係乙○○遺
      失，曾申報掛失止付，事後由丁○○提示，而遭退票，尚難證明右開支票係被
      告所竊取，並進而偽造，則被告所辯，非不可採信。
五、綜上所述，被告僅交付右開支票予證人己○○，尚難率耳認定被告有竊盜、偽造
    右開支票之行為。此外，復查無其他積極證據足認被告有右開犯行犯行，被告犯
    罪不能證明，依首揭法條說明，應為被告無罪之諭知。
六、據上論斷，應依刑事訴訟法第三百零一條第一項，判決如主文。
本案經檢察官周慶華到庭執行職務
中      華      民      國    八十九    年      一      月    二十七    日
                            臺灣基隆地方法院刑事第二庭
        法  官  李  麗  玲
右正本證明與原本無異。
對於本件判決如有不服，應於收受送達後十日內，向本院提出上訴書狀，上訴於臺灣
高等法院，並按他造當事人之人數附具繕本。
                                    書記官  明  祖  斌
中      華      民      國    八十九    年      二      月      三      日


司法院資訊處製作；財團法人民間司法改革基金會備份。
